【裁判字號】    95,裁,2072
【裁判日期】    950914
【裁判案由】    遺產稅
【裁判全文】
最  高  行  政  法  院  裁  定
                                     95年度裁字第02072號
上  訴  人  丙○○
訴訟代理人  甲○○
被 上訴 人  財政部臺灣省中區國稅局
代  表  人  乙○○
上列當事人間因遺產稅事件，上訴人對於中華民國94年3月17日
臺中高等行政法院93年度再字第24號判決，提起上訴，本院裁定
如下：
    主  文
上訴駁回。
上訴審訴訟費用由上訴人負擔。
    理  由
一、按對於高等行政法院判決之上訴，非以其違背法令為理由，
    不得為之，行政訴訟法第242條定有明文。同法第243條第1
    項規定，判決不適用法規或適用不當者，為違背法令；而判
    決有第243條第2項所列各款情形之一者，其判決當然違背法
    令。又提起上訴，應以上訴狀表明上訴理由並應添具關於上
    訴理由之必要證據，復為同法第244條第1項第4款及第2項所
    明定。準此，當事人提起上訴，如以原審判決有行政訴訟法
    第243條第1項不適用法規或適用不當為理由時，其上訴狀應
    有具體之指摘，並揭示該法規之條項或其內容；如以原審判
    決有第243條第2項所列各款情形之當然違背法令為理由時，
    其上訴狀應揭示合於該款之事實。如上訴狀未依此項方法表
    明，或其所表明者，顯與上開法條規定之情形不相合時，即
    難認為已對原審判決之違背法令有具體之指摘，其上訴自難
    認為合法。
二、上訴人之配偶籃任貴於民國82年11月8日死亡，上訴人於84
    年3月17日申報遺產稅，經被上訴人核定遺產總額為新臺幣
    （下同）12,742,369元，遺產淨額4,412,150元，應納遺產
    稅額460,330元，並於84年7月3日繳納完竣。嗣上訴人於84
    年11月1日陳情遺產中坐落南投縣埔里鎮○○○段11之11、
    11之14及11之24號等三筆土地為農業用地應予扣除，被上訴
    人否准所請，上訴人申請復查，未獲變更，提起訴願，經決
    定撤銷原處分，囑由被上訴人究明上訴人真意及查明所訴實
    情後另為適法處分。被上訴人所屬埔里稽徵所遂於86年1月9
    日准依平均地權條例第26條之1第1項第5款規定，視同繼續
    經營農業生產扣除其土地價值全數，重行核定遺產淨額為3,
    155,510元，應納遺產稅額247,371元，退還溢繳之稅款。惟
    其後復於86年8月20日以其中坐落南投縣埔里鎮○○○段11
    之14號土地（下稱系爭土地），繼承人於84年7月14日辦理
    繼承登記時，登記由上訴人及籃順美、籃春等3人繼承，依
    被繼承人死亡時遺產及贈與稅法（下稱遺贈稅法）第17條第
    1項第5款規定，該土地僅能扣除土地價值之半數，而重行核
    定遺產淨額為3,735,125元，應納遺產稅額335,271元，發單
    補徵遺產稅額87,900元及自動補報加計利息5,955元。上訴
    人不服該核定處分，循序提起復查、訴願均遭駁回，提起行
    政訴訟，經原審89年度訴字第269號判決撤銷訴願及復查決
    定(上訴人另請求被上訴人應給付57,396元部分經判決駁回
    ，上訴人未聲明上訴)。被上訴人不服，提起上訴，經本院
    以92年度判字第1507號判決（下稱原確定判決）「原判決除
    確定部分外廢棄，駁回上訴人在第一審之訴。」，上訴人主
    張有行政訴訟法第273條第1項第13款之再審理由，提起再審
    之訴，經原審判決以：都市計畫法第50條之1係規定公共設
    施保留地因依本法第49條第1項徵收取得之加成補償，免徵
    所得稅；因繼承或因配偶、直系血親間之贈與而移轉者，免
    徵遺產稅或贈與稅。其所稱公共設施保留地以同法第42條所
    明定者為限。系爭土地為都市計畫外之特定農業區，無都市
    計畫法之適用，自與都市計畫法第50條之1所定公共設施保
    留地要件不符，本件無適用該條規定免徵遺產稅餘地，系爭
    非公共設施保留地之水利用地，其使用即令有所限制，法既
    無免徵遺產稅規定，上訴人自無由據此主張免徵遺產稅，為
    本院92年度判字第1507號確定判決之事實。上訴人雖提出事
    後所申請之臺灣地區空照像片埔里區圖、埔里鎮水系圖、埔
    里都市計畫圖，主張為新證據，用以證明系爭地號土地上之
    河道，係以人工方法所構建，而非因地勢自然形成，惟查依
    南投縣政府94年2月17日府建都字第09400354680號函，系爭
    土地目前仍屬非都市計畫土地，是上訴人所提前揭新證據，
    仍不足以動搖原確定判決認定系爭土地非都市計畫土地，不
    符公共設施保留地要件，而不得免徵遺產稅之基礎，自無從
    斟酌而可受較有利益之判決，上訴人所提再審之訴為無理由
    ，而予駁回。
三、上訴意旨略以：（一）按憲法第172條規定，命令與憲法或
    法律牴觸者無效，系爭土地業經政府依法徵收公告屆滿闢建
    竣工為市區○○○道公共設施水利用地，既成公有公共用地
    ，即為法律所限制，被上訴人以不合平均地權條例第26條之
    1第1項第5款，擅自附加無法源依據但書，違法牴觸上開條
    例、土地徵收條例第1、3、4條與土地法第208條、第14條等
    明文規定，更違背既成公有公共用地不得耕作與不得私有之
    規定。是原審判決未察本案有牴觸法律者無效之情形，自有
    判決不適用法規及適用法規不當之違背法令情事。（二）依
    土地徵收條例第1、4、85條及區域計畫法第13、9、14、15
    條規定，非都市土地並非永久不變編定之土地，國家得隨時
    檢討變更之。系爭土地於南投縣政府依法徵收闢建竣工後，
    地政機關即依法繪入地籍圖，依上述規定意旨，非都市土地
    依法定編定各種使用地、各種公共設施用地之規定，原審判
    決僅以非都市土地，不符公共設施保留地要件理由，遽為判
    決，顯有判決不備理由之違背法令情事；復於再審期間，上
    訴人請求就新證據提出予庭上調查、辯論，審理法官以已看
    過為由拒絕，其不調查證物與事實認定，違背證據調查採證
    法則。系爭土地於經南投縣政府公告徵收闢建竣工完成後，
    農牧用地條件已經消除，非都市土地依區域計畫法施行細則
    第14、15條，明定依法核定有公共設施用地水利用地之規定
    ，原審判決自有判決不備理由之違背法令。（三）本案事涉
    相關法律繁多複雜，法律見解分歧，有以言詞辯明之必要，
    乃聲請就「擅自附加但書（視同繼續經營農業生產）之法律
    效力，及行使於政府徵收後作為水利公共用地發生行政過失
    漏列徵收所衍生之法律及稅賦問題」行言詞辯論等語，提起
    上訴。
四、經核上訴理由無非對原確定判決認定系爭土地為都市計畫外
    之特定農業區，無都市計畫法之適用，與都市計畫法第50條
    之1所定公共設施保留地要件不符，無適用該條規定免徵遺
    產稅餘地，再事爭執，而就本件原審判決認定上訴人所提出
    事後所申請之臺灣地區空照像片埔里區圖、埔里鎮水系圖、
    埔里都市計畫圖等新證據，不足以動搖原確定判決認定系爭
    土地非都市計畫土地，不符公共設施保留地要件，而不得免
    徵遺產稅之基礎，自無從斟酌而可受較有利益之判決，駁回
    其再審之訴，並未具體表明原審判決違背何項法令、不適用
    或如何適用不當之具體情事，依首開之說明，即非主張原審
    判決違背法令以為上訴理由，其上訴為不合法，應予駁回。
    上訴人之上訴既不合法，亦無行言詞辯論必要，併予敘明。
五、依行政訴訟法第249條第1項前段、第104條、民事訴訟法第9
    5條、第78條，裁定如主文。
中    華    民    國    95    年    9     月    14    日
                  第三庭審判長法  官  趙  永  康
                              法  官  林  茂  權
                              法  官  侯  東  昇
                              法  官  黃  淑  玲
                              法  官  林  文  舟
以  上  正  本  證  明  與  原  本  無  異
中    華    民    國    95    年    9     月    15    日
                              書記官  莊  俊  亨


司法院資訊處製作；財團法人民間司法改革基金會備份。
